臺灣臺東地方法院民事裁定　　　　　　100年度消債清字第1號
聲請人　張建智
　　　　　　　　送達代理人　.
上列聲請人聲請消費者債務清理條例之清算事件，本院裁定如下
：
    主      文
聲請人張建智於民國100年3月3日下午四時起開始清算程序。
命司法事務官進行本件清算程序。
    理      由
壹、按(一)「債務人對於金融機構因消費借貸、自用住宅借款、信
    用卡或現金卡契約而負債務，在聲請清算前，應提出債權人
    清冊，以書面向最大債權金融機構請求協商債務清償方案，
    並表明共同協商之意旨」、「協商不成立時，應付與債務人
    證明書」消費者債務清理條例（下稱同條例）第151條第1項
    、第4項定有明文；(二)「債務人與金融機構協商成立者，不
    得聲請更生或清算。但因不可歸責於己之事由，致履行顯有
    重大困難者，不在此限」、「本條例施行前，債務人依金融
    主管機關協調成立之中華民國銀行公會會員，辦理消費金融
    案件無擔保債務協商機制與金融機構成立之協商，準用前項
    之規定」，消費者債務清理條例（下稱同條例）第5項至第6
    項；(三)「債務人不能清償債務或有不能清償之虞者，得依本
    條例所定更生或清算程序，清理其債務。」（同條例第3條
    ）；(四)「法院開始清算程序之裁定，應載明其年、月、日、
    時，並即時發生效力。前項裁定，不得抗告。」（同條例第
    83條）；(五)法院開始清算程序後，得命司法事務官進行清算
    程序（同條例第16條第1項）。
貳、本件聲請意旨略以：
    聲請人聲請本件清算時，已因罹患「多發性硬化症」，致無
    法正常工作。雖在本條例施行前，於95年間曾與債權人銀行
    成立協商，達成清償之協議（下稱系爭協議），惟嗣因罹患
    上開疾病，致無法繼續履行該協議，故上開毀諾，顯非可歸
    責聲請人之事由，致履行顯有重大困難。而本件聲請時已累
    計無擔保或無優先權之債務總金額合計約新臺幣（下同）68
    萬元，故聲請人資產總價值並不足清償債務總金額，且以收
    入扣除支出後，顯有不能清償債務之事實，爰在法院裁定開
    始更生程序或許可和解或宣告破產前，向本院聲請清算等語
    。
參、經查：
  一、聲請人主張之前揭事實，業據提出：身分證，及與台北富
      邦商業銀行股份有限公司（下稱富邦銀行）於98年7月13
      日所達成並簽立：自98年7月起每月清償3,315元之「個別
      協商一致性方案協議書」，且有先後於98年8月10日、8月
      14日、9月15日、10月9日從郵局分別轉帳1,088元、3,315
      元、3,315元、1,088元至該銀行帳號之郵局自動櫃員機交
      易明細表；與玉山商業銀行股份有限公司（下稱玉山銀行
      ）於98年7月30日所達成：自98年8月起每月清償808元之
      「個別協商一致性方案協議書」，復有先後於98年8月14
      日、9月15日、10月9日自郵局均劃撥808元至該銀行帳號
      之郵局郵政劃撥儲金存款收據；與中國信託商業銀行股份
      有限公司（下稱中國信託銀行）於98年5月間所達成：於
      每月10日前每月清償新臺幣1,000元之「自行協商優惠利
      率分期申請書」，另有先後於98年6月10日、7月10日自郵
      局均匯款1,000元至該銀行帳號之郵局郵政跨行匯款申請
      書，台北永春郵局郵政存簿儲金簿、中央健康保險局台北
      分局於97年10月13日所核發內載聲請人罹患「多發性硬化
      症」之全民健康保險重大傷病資料更改或補發通知書，行
      政院國軍退除役官兵輔導委員會台北榮民總醫院（下稱榮
      民醫院）記載：聲請人於96年7月24日入院時，經診斷係
      罹患「多發性硬化症」之出院病歷摘要，國泰世華銀行股
      份有限公司於98年7月10日所出具記載：由張小青代償聲
      請人對公司債務之代償證明書影本，及戶籍謄本、財產及
      收入狀況說明書、債權人清冊；馬揭紀念醫院臺東分院（
      下稱馬偕醫院）於100年2月8日所出具之診斷證明書、財
      團法人金融聯合徵信於100年1月2日所出具之當事人查詢
      個人資料（信用報告）回覆書、財政部臺灣南區國稅於10
      0年2月9日所出具97至98年度之綜合所得稅各類所得資料
      清單、財產歸屬資料清單等證據資料為證，｛見本院卷（
      下同）第8頁至第51頁｝，據此，聲請人所陳上情，堪可
      認定為真實。
  二、至於聲請人：
    (一)於100年2月9日聲請本件清算時，除對美兆生活事業股份
      有限公司有價值12,100元之投資金額，及在台北永春郵局
      於100年1月27日有存款49元外，無任何之財產，5年內亦
      未從事營業活動，另於98年度之所得僅為58,168元（第16
      頁至第17頁、第34頁：該郵局郵政存簿儲金簿影本，財政
      部臺灣南區國稅於100年2月9日所出具97至98年度之綜合
      所得稅各類所得資料清單、財產歸屬資料清單）。
    (二)至於為使負債務之消費者，得依本條例所定程序清理其債
      務，以調整其與債權人及其他利害關係人之權利義務關係
      ，保障債權人之公平受償，謀求消費者經濟生活之更生及
      社會經濟之健全發展，而制定本條例。故對債務人之支出
      ，自不應過於浮寬，但仍應得以維持債務人家庭合理之基
      本生活所需範圍內，所為必要之支出，核先敘明。依據內
      政部主計處所公佈之98年度臺灣省每人每月最低生活費標
      準為9,829元（已包含居住費用，故不得再另列房貸金額
      ，第49頁：歷年最低生活費一覽表）。另聲請人約自96年
      起即罹患「多發性硬化症」，目前無法正常工作（第13頁
      ：馬偕醫院於100年2月8日所出具之診斷證明書），據此
      ，以聲請人前揭財產及收入，扣除前揭所示每月最低之生
      活支出後，顯已無餘額，應為昭然。
    (三)另聲請人稱：雖曾在本條例施行前，依「中華民國銀行公
      會會員辦理消費金融案件無擔保債務協商機制」，於95年
      間與最大之無擔保債權銀行成立協商（下稱系爭協議），
      惟伊自96年間起因身體不適、騎車常跌倒，經檢查後始知
      係罹患「多發性硬化症」之疾病，且自此無法正常工作等
      情，業據提出前揭診斷證明書、榮民醫院之出院病歷摘要
      影本（第13頁、第38頁至第43頁）為證，應堪採信。據此
      ，本院認為：聲請人未能繼續履行系爭協議，應非屬聲請
      人在系爭協議後，有故意浪費或其他不利償還之行為甚明
      。另參聲請人在前揭毀諾後，亦曾分別與台北富邦銀行、
      玉山銀行、中國信託銀行，於98年間先後成立「個別協商
      一致性方案協議」，且亦陸續繳納依該協議所示之金額（
      第25頁至第29頁：前揭協議書、繳款收據等影本），顯見
      ：除系爭協議係因不可歸責於聲請人之事由，致其履行顯
      有重大困難外，復見聲請人於毀諾後，仍有：為解決債務
      ，而與前揭債權人銀行繼續協商及陸續清償債務之誠意，
      應堪認定。
    (四)而聲請人迄今所負金融機構無擔保或無優先權債務約為68
      萬（第15頁：財團法人金融聯合徵信於100年1月2日所出
      具之當事人查詢個人資料（信用報告）回覆書）。據此，
      聲請人之資產總價值扣除債務總金額後，顯有不能清償債
      務之虞，堪可認定。
  四、綜上所述，本院考量上情；及參酌聲請人之財產、信用、
      勞力、技術後，認聲請人顯有不能清償債務之虞，應為昭
      然。至聲請人在本條例施行前，雖依金融主管機關協調成
      立之中華民國銀行公會會員辦理消費金融案件無擔保債務
      協商機制，與金融機構成立之協商，但因不可歸責於己之
      事由，致履行顯有重大困難，業如前述。復未經法院裁定
      開始更生程序或許可和解或宣告破產（同條例第80條）；
      又無同條例第6條第3項、第8條、第82條第2項所定應駁回
      聲請之事由。則聲請人於本件清算之聲請，洵屬有據，應
      予准許，爰併依同條例第16條第1項規定，命司法事務官
      進行清算程序，並裁定如主文所示。
中    華     民     國  100    年    3    月    3    日
                        民事庭  法  官  陳兆翔
上為正本係照原本作成。
本件裁定不得抗告。
本裁定已於100年3月3日16時公告。
中    華    民    國    100    年    3    月    3    日
                                書記官  陳昭穎